【裁判字號】    92,訴,1338
【裁判日期】    920918
【裁判案由】    違反著作權法
【裁判全文】
臺灣高雄地方法院刑事判決                        九十二年度訴字第一三三八號
    公  訴  人  臺灣高雄地方法院檢察署檢察官
    被      告  丙○○
右列被告因違反著作權法案件，經檢察官提起公訴（九十一年度偵字第二四八七九號
），本院判決如左：
    主  文
丙○○無罪。
    理  由
一、公訴意旨略以：被告丙○○係設在高雄縣彌陀鄉○○○路一號清偉影視社之實際
    負責人，以出租影音光碟為業，明知「雪山飛狐」影片係ＴＶＢＩ香港電視廣播
    有限公司（下簡稱香港廣播電視公司）授權甲○○○○科技股份有限公司（下稱
    弘音公司）在臺灣地區享有獨家重製及發行出租之權利，他人未經弘音公司同意
    或授權，不得擅自重製或出租上開影片，竟基於出租之意圖，擅自重製「雪山飛
    狐」影音光碟，並以每片新台幣（下同）二十元之代價（起訴書誤載為每十片二
    十元之代價），於前開店內出租於不特定人觀賞，嗣於九十一年五月七日下午五
    時三十分許，經警持搜索票前往該店內扣得未經授權而重製之「雪山飛狐」影音
    光碟四十片，因認丙○○所為違反修正前著作權法第九十一條第二項之意圖出租
    而擅自以重製之方法侵害他人之著作財產罪嫌及同法第九十二條之擅自以出租方
    法侵害他人之著作財產權罪嫌云云。
二、按犯罪事實應依證據認定之，無證據不得推定其犯罪事實；復不能證明被告犯罪
    者，應諭知無罪之判決，刑事訴訟法第一百五十四條第二項、第三百零一條第一
    項分別定有明文。又按刑事訴訟法上所謂認定犯罪事實之證據，係指足以認定被
    告確有犯罪行為之積極證據而言，如未能發現相當證據或證據不足以證明，自不
    能以推測或擬制之方法，以為裁判基礎，最高法院二十九年上字第三一０五號及
    四十年台上字第八十六號分別著有判例；而認定不利於被告之事實，須依積極證
    據，苟積極證據不足為不利被告之認定時，即應為有利於被告之認定，更不必有
    何有利之證據，亦有最高法院三十年上字第八一六號判例可資參照。
三、公訴人認被告涉犯著作權法第九十一條第二項意圖出租而擅自以重製方法侵害他
    人著作財產權及同法第九十二條以出租方法侵害他人著作財產權罪嫌，無非係以
    告訴人弘音公司之代理人謝宗岳及乙○○之指訴，且「雪山飛狐」影片係香港電
    視廣播公司授權弘音公司在臺灣地區享有獨家重製及發行出租之權利，有香港電
    視廣播公司出具之授權證明書、行政院新聞局錄影節目審查合格證明書資料在卷
    。被告雖辯稱香港廣播電視公司曾將上開影片在台灣地區之版權授權予勇士物流
    股份有限公司（下稱勇士公司），勇士公司再授權予羅志剛經營之華藝國際有限
    公司（下稱華藝公司）重製後，再由華藝公司將上開重製影片交給介新多媒體資
    訊社（下稱介新資訊社）販賣給出租店，其向介新資訊社購買上開影片時，該資
    訊社之負責人丁○○曾出示香港電視廣播公司授權予勇士公司之授權證明書及勇
    士公司出具予羅志剛之買賣合約書、委託加工書切結書、授權出租證明書等文件
    ，其不知該影片係未經授權重製云云，然由上開合約書等文件，可知香港電視廣
    播公司並未授權華藝公司再委託他人重製，參以證人乙○○證稱曾在被告上開店
    內看到自行燒錄之雪山飛狐等語，足以證明被告有擅自重製上開影片並出租，為
    主要論據。
四、訊據被告堅詞否認有違反著作權法之犯行，辯稱：扣案之「雪山飛狐」影片四十
    片係伊向介新資訊社之負責人丁○○所購買，並非伊所重製，且上開影片之著作
權人香港電視廣播公司確曾授權勇士公司發行，勇士公司復授與羅志剛出租發行
    權及重製權，由羅志剛重製後再交由代理商介新資訊社之負責人丁○○出售予出
    租店，該影片並非係未經授權或同意之非法重製光碟，嗣因香港電視廣播公司與
    勇士公司終止合約後又將上開影片之發行及出租權授權予弘音公司，該弘音公司
    乃以「捉簽」之方式逼迫出租店簽約等語。經查：
  (一)九十一年五月七日下午五時三十分許，告訴人弘音公司之代理人謝宗岳會同高雄
    市政府警察局新興分局員警，持本院所核發之搜索票在被告所經營之前揭清偉影
    視社搜索時，扣得片名為「雪山飛狐」之影音光碟一套四十片之事實，業據被告
    坦承在卷，並有光碟四十片扣案可憑，堪認此部分事實為真實。扣案片名為「雪
    山飛狐」影音光碟之版權所有人係香港電視廣播公司，該公司於民國九十年七月
    起，將上開影片發行權（含錄影帶、ＶＣＤ及ＤＶＤ）授予我國勇士公司，並於
    九十年十二月十四日以勇士公司未能依約支付權利金為由終止該合約，嗣於翌日
    ，將該片錄影帶、ＶＣＤ及ＤＶＤ之臺灣地區獨家專屬發行權讓渡予弘音公司，
    有效期間自九十年十二月十五日起至九十三年六月三十日止等事實，經告訴代理
    人乙○○自承在卷（見本院卷第五五頁），並有勇士公司與案外人羅志剛簽訂之
    買賣合約書、委託加工書、出租發行權之證明書暨香港電視廣播公司出具之聲明
    函、授權證明書各一份及行政院新聞局錄影節目審查合格證明書（局錄劇字第０
    一一七二六號）二份在卷足憑（見警卷第一八、二一頁、第三二至四三頁、偵查
    卷第一三至一七頁），堪認系爭光碟片之著作財產權視不同時間條件而歸屬勇士
    公司及弘音公司無訛。
  (二)扣案之「雪山飛狐」影音光碟係由被告向介新資訊社之負責人丁○○購得之事實
    ，業據證人丁○○於警訊、偵查及本院調查中證稱：「雪山飛狐」影片係香港電
    視廣播公司授權與勇士公司發行，勇士公司再授權予羅志剛出租發行權，羅志剛
    又委任伊所經營之介新資訊社出售予各出租店，被告店裡遭查扣之「雪山飛狐」
    ＶＣＤ四十片確實係伊出售予被告的，並非被告所重製等語甚詳（見警卷第一頁
    、偵查卷第五頁、本院卷第二○、二一頁），並有案外人羅志剛出具之授權出租
    證明書一紙（見警卷第十三頁）及勇士公司出具予案外人羅志剛之前開授權書、
    出租發行證明書等文件在卷可按。依上開證明文件之內容觀之，足使人相信介新
    公司售予被告之上開影片係經香港電視廣播公司合法授權，是被告辯稱上開影片
    光碟四十片係其經過合法管道購得，並非其所重製等語，應堪採信。
  (三)扣案影音光碟既係被告向介新資訊社所購得，且該光碟外觀包裝精美，包裝紙及
    光碟本身均有印製香港電視廣播公司發行及新聞局之核准字號等字樣，業經本院
    當庭勘驗無誤（見本院卷第五六頁），並有該光碟照片二張在卷可憑（見警卷第
    四九、五一頁），參以被告於向介新資訊社購買上開影片時既已查閱香港電視廣
    播公司將上開影片之版權授權予勇士公司、勇士公司轉授權予羅志剛、羅志剛再
    授權予介新資訊社之相關資料等情，是上開影片光碟在客觀上確實足以令人產生
    該光碟片係合法授權出售之確信。
  (四)綜上所述，扣案「雪山飛狐」光碟四十片既係被告向介新資訊公司購得，並非其
    擅自重製，且其於購買上開光碟時，已審閱相關證明文件，而可確信其購得之上
    開光碟係經合法授權出售，則實難認被告有擅自重製及以擅自出租之方法侵害他
    人享有著作權之犯行，此外，本院復查無確切之證據足以證明被告有公訴人所指
    之意圖出租而擅自以重製之方法侵害他人之著作財產罪及擅自以出租方法侵害他
    人之著作財產權之罪嫌，依前揭最高法院判例意旨所示，自應為被告無罪判決之
    諭知。
據上論結，應依刑事訴訟法第三百零一條第一項前段，判決如主文。
本案經檢察官洪信旭到庭執行職務。
中      華      民      國    九十二    年      九      月     十八     日
                              臺灣高雄地方法院刑事第十二庭
                                  法  官    廖純卿
右正本證明與原本無異。
如不服本判決，應於判決送達後十日內，向本院提出上訴狀。
                                  書記官    劉企萍
中      華      民      國    九十二    年      九      月     二十三   日


司法院資訊處製作；財團法人民間司法改革基金會備份。
